【裁判字號】    92,台上,6146
【裁判日期】    921106
【裁判案由】    侵占
【裁判全文】
最高法院刑事判決                              九十二年度台上字第六一四六號
    上  訴  人  甲○○
右上訴人因侵占案件，不服台灣高等法院高雄分院中華民國九十二年一月二十三日第
二審更審判決︵九十一年度重上更(五)字第九五號，起訴案號：台灣高雄地方法院檢察
署八十一年度偵字第一○二七四號︶，提起上訴，本院判決如左：
    主  文
原判決撤銷，發回台灣高等法院高雄分院。
    理  由
本件原判決認定：上訴人甲○○自民國︵下同︶七十九年十一、十二月間起至八十年
七月三十一日止，擔任高雄市三民區○○○路二十八號南雄輪胎股份有限公司︵下稱
南雄公司︶倉庫管理員，八十年八月一日起升任組長，均負責輪胎進貨入庫及出貨之
點收管理等工作，為從事業務之人，竟意圖為自己不法之所有，基於概括之犯意，於
其任職期間，連續自八十年三月五日︵即原判決附表三編號一所示之時間）起，至八
十一年二月二十五日︵即原判決附表三編號十二所示之簽收單，其中二百十六條輪胎
係上訴人於八十年十二月三十日起至八十一年二月二十五日分二次予以簽收侵占︶止
之期間，藉由南港輪胎股份有限公司︵下稱南港輪胎公司，係南雄公司之母公司︶出
貨輪胎至南雄公司而委由新竹貨運公司運送之機會，以倉庫內存放輪胎過多無法進貨
入庫為由，於簽收後，將部分輪胎存入倉庫，部分囑由新竹貨運司機將輪胎運至新竹
貨運公司高雄站︵高雄市○○路六十五巷五號︶存放，以為保管，或以輪胎規格不符
為由，命新竹貨運公司司機運回高雄站，而不予簽收，惟事後上訴人再至新竹貨運公
司予以領取簽收，並取走部分輪胎，其中原判決附表三所示之客戶簽收單，計十三張
，上訴人則於簽收後，故意不依公司規定，將﹁客戶簽收單﹂影印一份交付該公司會
計人員登記入帳，以利其侵占輪胎︵簽收單未登記入帳，表示貨物未入倉庫，以使南
雄公司倉庫內輪胎之數量短少，盤點時不易發覺︶。上訴人則陸續將未登記入帳輪胎
中之部分︵即原判決附表一所示之簽收單部分︶，自南雄公司倉庫或新竹貨運公司予
以提取︵並非未登記入帳之輪胎，整批同時全部侵占，而係陸續侵占部分，因此部分
輪胎於盤點時仍存在且係未登記入帳之輪胎，部分存入倉庫而經公司提領售出︶，而
以此方式分次侵占其業務上持有之物，共侵占如原判決附表一所示之輪胎︵共八百十
四條輪胎︶。嗣經南雄公司於八十年十二月二十九日清點倉庫存貨時，發現短少輪胎
，開始查輪胎短少之原因及去向，上訴人始於八十一年二月二十日，通知新竹貨運公
司將原判決附表三編號十所示之輪胎一百零一條運回南雄公司，同年二月二十五日新
竹貨運公司又運送先前上訴人以南雄公司倉庫內存放輪胎過多為由，囑由新竹貨運公
司司機運送至新竹貨運公司高雄站存放之原判決附表三編號十二所示簽收單其中之輪
胎一百五十條，經南雄公司人員予以查核，始發現該簽收單所載之其餘二百十六條輪
胎，早已由新竹貨運公司運來交付上訴人，而上訴人並未將該批輪胎入帳，因而報警
查獲等情。因將第一審關於上訴人部分之判決撤銷，改判仍論處上訴人連續意圖為自
己不法之所有而侵占對於業務上所持有之物罪刑，固非無見。
惟查：一、原判決認定上訴人所簽收故意未入帳之輪胎，如其附表三所示之簽收單，
載有明確之規格、層數、花紋，兩相比對，南雄公司所短少之輪胎，其規格、層數、
花紋與簽收單相同者，方能認定係上訴人所侵占，其詳細數目如其附表一所示，總計
為八百十四條等情︵見原判決第十八頁︶。然原判決附表一編號二，記載上訴人侵占
如其附表三編號一、九、十︵即第000-000-0000、000-000-0000、000-000-0000號客
戶簽收單︶所載規格1100-20、層數14P、花紋N863G 之輪胎共二二六條，另該附表一
編號四記載上訴人侵占如其附表三編號二、十二︵即第000-000-0000︹原判決誤載為
2826︺、000-000-0000號客戶簽收單︶所載規格900-20、層數14P、花紋N737 之輪胎
共二十五條各等情；但卷附之上開000-000-0000、000-000-0000、000-000-0000號客
戶簽收單，分別記載規格1100-20、層數14P、花紋N863G 之輪胎為二十五條︵砂︶、
一百條︵砂︶、一百條︵砂︶，合計共二二五條，另第000-000-0000、000-000-0000
號客戶簽收單所載規格900-20、層數14P、花紋N737 之輪胎各為十條，合計為二十條
︵見本案第一○二七四號偵查卷第三、三之一、十二、十四頁︶，原判決上開所認定
上訴人侵占輪胎之數量，與之未盡相符，難謂無證據上理由矛盾之違誤。二、原判決
事實欄載稱：南雄公司清點倉庫存貨發現短少輪胎，開始查其短少之原因及去向，新
竹貨運公司運送先前上訴人以南雄公司倉庫內存放輪胎過多為由，囑由新竹貨運公司
司機運送至新竹貨運公司高雄站存放之原判決附表三編號十二所示簽收單其中之輪胎
一百五十條，經南雄公司人員予以查核，始發現該簽收單所載之其餘二百十六條輪胎
，早已由新竹貨運公司運來交付上訴人，而上訴人並未將該批輪胎入帳；並於理由欄
依上訴人於警訊所供：另一百五十條輪胎︵即原判決附表三編號十二簽收單上編號４
、５、８項，輪胎花紋分別為861、737、868 部分︶，係伊叫新竹貨運公司送貨員張
文隆從高雄站連同貨櫃拖至南雄公司，經伊點收入庫云云，認定其餘二百十六條輪胎
於運至南雄公司時，上訴人未於簽收單簽名，亦未入帳，而由其得以支配使用各等情
，似認定上訴人係侵占上開簽收單上編號４、５、８所示合計一百五十條以外之其餘
二一六條之部分輪胎。然核對其附表一編號一所載上訴人侵占其附表三編號十二簽收
單上所載規格1100-20、層數14P、花紋N868GR之輪胎，卻係該附表編號８之輪胎，是
以原判決此部分之認定，前後紛歧，自嫌理由矛盾。三、原判決事實認定，上訴人於
原判決附表三所示之十三張客戶簽收單，係於簽收後，故意不依公司規定，將客戶簽
收單影印一份交付該公司會計人員登記入帳，以利其侵占輪胎，而陸續將未登記入帳
輪胎中之部分，自南雄公司倉庫或新竹貨運公司予以提取分次侵占等情。而據證人即
南雄公司原營業課長吳忠慶於八十二年四月二十八日在第一審證稱：﹁我負責銷售，
倉儲部分幫忙監督，甲○○的業務需經我監督，進貨要跟我講，出貨要我簽名，公司
有貨放在新竹貨運，這事上面知道，出貨有時也到新竹貨運提貨﹂等語；如果無訛，
上訴人既未親自持有各該輪胎，南雄公司之輪胎出貨又需證人吳忠慶會同簽名，上訴
人如何能自南雄公司倉庫或該貨運站，私自提取輪胎而易持有為自己或第三人之不法
所有，以遂行其侵占犯行，自未臻明瞭。原審未遑詳查南雄公司輪胎出貨作業之實際
情形，以審認上訴人以該方式侵占輪胎之具體事證，遽以上開未入帳十三張客戶簽收
單中短少之輪胎均係遭上訴人侵占，亦嫌調查職責未盡。以上或為上訴意旨所指摘，
或為本院得依職權調查之事項，應認原判決仍有撤銷發回更審之原因。原判決關於上
訴人不另為無罪之諭知部分，既經檢察官起訴書指明與前開論罪部分有連續犯之裁判
上一罪關係，依審判不可分原則，應一併撤銷發回，附予說明。又本件雖屬刑事訴訟
法第三百七十六條第三款所列案件，惟於修正刑事訴訟法︵八十四年十月二十日修正
公布︶施行前，原得上訴於第三審法院，且已繫屬於法院，依刑事訴訟法施行法第五
條第一項規定，仍應依施行前之法定程序終結之，附此敘明。
據上論結，應依刑事訴訟法第三百九十七條、第四百零一條，判決如主文。
中      華      民      國    九十二    年     十一     月      六      日
                              最高法院刑事第十庭
                                  審判長法官  呂  潮  澤
                                        法官  白  文  漳
                                        法官  吳  昆  仁
                                        法官  孫  增  同
                                        法官  林  秀  夫
      右正本證明與原本無異
                                              書  記  官
中      華      民      國    九十二    年     十一     月      十      日


司法院資訊處製作；財團法人民間司法改革基金會備份。
